【裁判字號】    89,台非,147
【裁判日期】    890601
【裁判案由】    詐欺案件
【裁判全文】
最高法院刑事判決                                八十九年度台非字第一四七號
    上訴人  最高法院檢察署檢察總長
    被  告  甲○○  女
右上訴人因被告詐欺案件，對於台灣高等法院台南分院中華民國八十八年十一月十八
日第二審確定判決（八十七年度上易字第一二三五號，起訴案號：台灣嘉義地方法院
檢察署八十六年度偵字第一九○七號），認為違法，提起非常上訴，本院判決如左：
    主  文
上訴駁回。
    理  由
非常上訴理由稱：「按審判期日，應傳喚被告；在第二審，被告經合法傳喚，無正當
之理由不到庭者，始得不待其陳述，逕行判決。為刑事訴訟法第二百七十一條、第三
百七十一條所明定。本件被告因詐欺一案，原審法院指定（民國）八十八年十一月十
一日為審判期日，並經裁定公示送達，惟查被告因罹乳癌，於八十八年十一月四日，
住入台北市立仁愛醫院治療中，至同年（月）十五日出院，旋於翌日因乳癌術後合併
胸椎第十二節轉移壓迫骨髓，多處骨轉移等病症，再住入同一醫院，至今仍在住院治
療中，有上開醫院七四九七、八二一四號診斷證明書二紙可核，顯見上開審判期日被
告未到庭，非無正當理由，乃原審法院失察，不待被告到庭，即行辯論終結，定期宣
判，揆諸首揭說明，所踐行之訴訟程序自有不適用法則之違法。案經確定，爰依刑事
訴訟法第四百四十一條、第四百四十三條提起非常上訴，以資糾正。」等語。
本院按被告經合法傳喚，無正當之理由不到庭，固得不待其陳述逕行判決。又我刑事
訴訟雖以職權主義為基礎，然刑事審判之進行，應由法院、原告（檢察官及自訴人）
、被告協力為之，並非法院之專責，因之被告經合法傳喚，縱有不能到庭陳述之正當
理由，仍應向法院陳明，否則法院即屬無憑懸揣。本件依卷內資料，被告及檢察官均
不服第一審判決，分別提起第二審上訴，原審受理後，迭按被告之住所及居所地予以
傳喚，被告均以罹患癌症，須接受門診化學治療為由而未到庭。原審經向為被告診斷
及實施化學治療之國立台灣大學醫學院附設醫院查詢結果，據覆：「病人甲○○係乳
癌患者，八十二年十月於台北市立婦幼醫院手術，同年十一月十日起於本院外科門診
接受化學及賀爾蒙治療；八十七年八月起同時於本院腫瘤醫學部門診追蹤。病人於本
院腫瘤醫學部門診最後一次門診日期為八十八年六月三十日，當時診斷係中度背痛，
無不良於行之情形。目前病人並未住院，如以六月三十日門診時之情況，應可外出接
受開庭審理。」等語，有該院八十八年八月二十日校附醫秘字第一七九五八號函可
稽（原審卷第一七五頁）。原審因以被告並非不能到庭，遂再指定期日，按址送達，
予以傳喚，但被告仍未到庭，經拘提無著後，以被告現所在不明，指定八十八年十一
月十一日為審判期日，並裁定公示送達審判期日之傳票，而於被告仍未到庭，復未陳
明其究有如何不能到庭之正當理由後，不待其陳述，逕行判決，有該案卷可查。依上
開過程觀之，原審踐行之訴訟程序，尚難謂有何瑕疵可指。非常上訴意旨以「被告因
罹乳癌，於八十八年十一月四日，住入台北市立仁愛醫院治療中，至同年（月）十五
日出院，旋於翌日因乳癌術後合併胸椎第十二節轉移壓迫骨髓，多處骨轉移等病症，
再住入同一醫院，至今仍在住院治療中，有上開醫院七四九七、八二一四號診斷證明
書二紙可核」云云，據以指被告於原審審判期日之不到庭，非無正當理由，但並未提
出該診斷書，且遍查全卷，亦無上開資料可供查核，則依原審卷內資料，被告之不到
庭，是否果有客觀上不能到庭之正當理由，即屬無憑判斷。非常上訴意旨所指，尚嫌
無據，難認有理由，應予駁回。
據上論結，應依刑事訴訟法第四百四十六條，判決如主文。
中      華      民      國    八十九    年      六      月      一      日
                              最高法院刑事第二庭
                                  審判長法官  莊  來  成
                                        法官  呂  潮  澤
                                        法官  謝  俊  雄
                                        法官  蘇  振  堂
                                        法官  楊  商  江
      右正本證明與原本無異
                                              書  記  官
中      華      民      國    八十九    年      六      月      五      日
                                                                        Ｔ


司法院資訊處製作；財團法人民間司法改革基金會備份。
